臺北高等行政法院判決
                                        100年度訴字第2號
                                     100年4月7日辯論終結
原      告　文林診所
代　表　人　謝文進
被      告　行政院衛生署中央健康保險局
代　表　人　戴桂英（局長）住同上
訴訟代理人　洪瑞燦　律師
上列當事人間全民健康保險事件，原告不服行政院衛生署中華民
國99年10月29日衛署訴字第0990021024號訴願決定，提起行政訴
訟，本院判決如
    主      文
原告之訴駁回。
訴訟費用由原告負擔。
　　事實及理由
一、事實概要：
    原告經被告派員訪查發現其有有附表所示未經醫師診斷逕行
    提供醫療服務及多刷保險對象健保IC卡就醫次數，錯開日期
    虛報醫療費用之情事，被告乃依全民健康保險法第72條、全
    民健康保險醫事服務機構特約及管理辦法第65條第1 項第2
    款、第66條第1 項第7 款及第8 款規定，以98年12月3 日以
    健保北字第0982201287A 號函（下稱原處分）處以扣減未經
    醫師診斷逕行提供醫療服務部分醫療費用10倍之金額，並自
    99年2 月1 日起至99年3 月31日停止特約，原告負責醫師於
    停止特約期間，對保險對象提供之醫療保健服務，不予支付
    。原告不服，提起複核，經被告審核後以99年1 月27日健保
    北字第0991000140號函復維持原處分，原告依序申請爭議審
    議及提起訴願，均經決定駁回，遂提起本件行政訴訟。
二、原告起訴略以：
  (一)被告訪查程序有違程序正義：
    1.被告訪查人員未受專業訓練，於被訪查人即保險對象不知
      情之情況下，向其詢問3 、4 個月以前的事情，且於被訪
      查人心情驚恐且記憶模糊時，未告知保險對象有緘默權以
      及筆錄將作為證據，即令其儘速於筆錄上簽名，並以此為
      證據，過程粗糙不堪。美國研究顯示，刑事司法中，被害
      人、證人之目擊回憶並不可靠，極可能使無辜的人被錯誤
      指認並定罪；被告之訪查人員未受專業訓練，其以非專業
      之刻意引導方式取得之筆錄缺乏交叉詰問之過程，且原告
      之掛號人員、藥師、護理人員均告知被告訪查人員有關訴
      外人鍾卓玲確實有至原告診所補卡領藥之情事，被告訪查
      人員卻不列入紀錄，而曲解片面之詞。
    2.訴外人黃語昕( 原姓名黃云喬，以下以變更後姓名稱之)
      未經原告同意，即持已抽取之血液至原告診所檢驗，原告
      未令保險對象再次抽血即為之檢驗，並向被告申報較低費
      用，以避免已抽血液被退回，詎料原告美意經被告曲解為
      原告派黃語昕為保險對象抽血，掛號刷卡為原告盜刷，並
      指稱原告於刑事偵查過程中坦承一切犯行云云。實則原告
      僅承認未直接診療病人，經認定為偽造文書之部分。
  (二)原處分違反一事不二罰原則：
    原告負責人謝文進業因違法涉犯刑事案件已遭緩起訴處分並
    附條件捐款20萬元，依行政罰法第26條規定，自不得再就同
    一行為課予行政罰；況緩起訴處分命原告負責人對公益團體
    支付一定金額，已對原告負責人之名譽、心理產生相當制約
    ，並已影響其財產上權利，已符合行政罰法第26條第1 項所
    稱「依刑事法律」之處罰，被告如再予裁罰，無異於一罪二
    罰。準此，行政罰法第26條第1 項所稱「依刑事法律」之處
    罰包括向公益團體支付一定金額之緩起訴處分，爭議審議審
    認認定原處分並非罰鍰處分而無上開規定適用，殊嫌速斷。
  (三)原處分違反比例原則：
    本件具爭議之申報總金額僅約6,000 元，即使以病患因疲累
    就診作一般檢驗申報，來診2 次尚需11,040元，原告已經以
    少報多，被告竟為如此重罰；原告負責人經緩起訴1 年，須
    向公益團體支付20萬元，健保核扣金額17,374元，原告及醫
    師停約2 個月減少營業額約250 萬元，再加上因停約而造成
    病患減少之後果、為處理醫師及其他護理人員工作之花費近
    150 萬元，原處分處罰範圍過大，已影響原告診所之家醫科
    及小兒科醫師、原告醫護人員及病患之權益等語。並求為判
    決撤銷訴願決定及原處分。
三、被告抗辯略以：
  (一)被告共訪查10名保險對象，處分時認定其中有9 名有違規事
    實，分別如下：
    1.原告未經醫師診斷逕行提供醫療服務部分：
      保險對象趙純惠於98年3 月間，只到原告診所看診及健康
      檢查1 次，而98年3 月10日、98年3 月24日、98年3 月26
      日皆因上班委由他人代為拿藥，而有「未經醫師診斷逕行
      提供醫療服務」之違規情事，依規定應扣減10倍醫療費用
      。
    2.原告未診治保險對象，自創就醫紀錄，虛報醫療費用，及
      其他以不正當行為或以虛偽之證明、報告或陳述，申報醫
      療費用部分：
      (1)保險對象鍾卓玲部分：原告診所於98年6 月25日刷保險
        對象鍾卓玲健保IC卡2 筆，再以其中一次所取得之卡序
        ，以補卡名義往前申報98年6 月19日之醫療費用，但因
        該保險對象明確表示雖有欠卡，但補卡時未再看病，故
        98年6 月25日之醫療費用屬於虛報。
      (2)保險對象趙純惠部分：原告診所申報該保險對象98年2
        月23日保險對象之醫療費用，卻無當日之卡序取得及上
        傳資料，其顯屬虛報；另於98年3 月4 日、98年3 月23
        日分別刷卡健保IC卡3 次及2 次，並分別申報98年2 月
        27日、98年3 月3 日、98年3 月4 日、98年3 月16日、
        98年3 月19日之醫療費用；因該保險對象明確表示只到
        原告診所看診1 次，故其中以補卡名義往前申報之98年
        2 月27日、98年3 月3 日、98年3 月16日及98年3 月19
        日之醫療費用明顯屬於虛報。
      (3)保險對象周彥伶部分：原告診所於98年3 月24日、同月
        30日分別刷該保險對象周彥伶之健保IC卡1 或2 次，並
        分別向被告申報98年3 月24日、98年3 月26日、98年3
        月28日之醫療費用；因該保險對象明確表示未曾到原告
        診所就醫，只有接受原告診所派人到公司抽血，即交給
        健保IC卡，顯見其申報盡屬不實。
      (4)保險對象陳亭儀部分：原告診所於98年3 月24日、98年
        3 月30日分別刷該保險對象健保IC卡1 或2 次，並分別
        向被告申報98年3 月24日、98年3 月26日、98年3 月28
        日之醫療費用；因該保險對象明確表示未曾於原告診所
        就醫，而且該保險對象也是與公司同事接受外面診所抽
        血及交出健保卡，顯見也是原告利用自費健診機會取得
        保險對象健保IC卡後盜刷，故其申報醫療費用盡屬虛報
        。
      (5)保險對象李小楓部分：原告診所於98年3 月24日、98年
        3 月30日分別刷該保險對象健保IC卡1 或2 次，並分別
        向被告申報98年3 月24日、98年3 月26日、98年3 月28
        日之醫療費用；因該保險對象明確表示未到過原告診所
        看過病，而且該保險對象也是在98年3 月間與公司同事
        接受外面診所抽血及交出健保卡，顯見也是原告利用自
        費健診機會取得保險對象健保IC卡後盜刷，故其申報醫
        療費用盡屬虛報。
      (6)保險對象范子瑄部分：原告診所於98年3 月24日、98年
        3 月30日分別刷該保險對象健保IC卡1 或2 次，並分別
        向被告申報98年3 月24日、98年3 月26日、98年3 月28
        日之醫療費用；因該保險對象明確表示未到原告診所看
        診，而且該保險對象也是在98年3 月間與公司同事接受
        外面診所抽血及交出健保卡，顯見也是原告利用自費健
        診機會取得保險對象健保IC卡後盜刷，故其申報醫療費
        用盡屬虛報。
      (7)保險對象許宜婷部分：原告診所於98年3 月24日、98年
        3 月30日分別刷該保險對象健保IC卡1 或2 次，並分別
        向被告申報98年3 月24日、98年3 月26日、98年3 月28
        日之醫療費用；因該保險對象同樣明確表示未到原告診
        所看過病，原告診所98年間的刷卡記錄，應是其接受抽
        血時，交付健保IC卡，約隔5 至7 天後歸還，該期間刷
        的，原告診所並沒有告知，顯見也是原告利用自費健診
        機會取得保險對象健保IC卡後盜刷，故其申報醫療費用
        屬虛報。
      (8)保險對象周沛達部分：原告診所於98年3 月24日、98年
        3 月30日分別刷該保險對象健保IC卡1 或2 次，並分別
        向被告申報98年3 月24日、98年3 月26日、98年3 月28
        日之醫療費用；因該保險對象同樣明確表示未曾到過原
        告診所看病，該刷卡記錄，應是前述抽血時，抽血人員
        取其健保IC卡，約數日後始歸還，在該期間刷取的，原
        告診所並未告知，顯見同樣是原告利用自費健診機會取
        得保險對象健保IC卡後盜刷，故其申報之醫療費用屬虛
        報。
      (9)保險對象余宥璉部分：原告診所於98年3 月24日、98年
        3 月30日分別刷該保險對象健保IC卡1 或2 次，並分別
        向被告申報98年3 月24日、98年3 月26日、98年3 月28
        日之醫療費用；因該保險對象同樣表示未到原告診所就
        醫過，其在原告診所之就醫及刷卡記錄，應是在公司內
        接受抽血驗尿時，該抽血人員帶回其健保IC卡，數日後
        併同檢查報告歸還，在該期間內刷取的，原告診所並沒
        有告知刷卡情形，顯見同樣是原告利用自費健診機會取
        得保險對象健保IC卡後盜刷，故其申報之醫療費用屬虛
        報。
  (二)有關原告主張被告違反程序正義部分：
    1.原告雖稱被告違反程序正義原則，但其所謂被告查核人員
      非受專業訓練之人員，以非專業的方式在其刻意引導下取
      得筆錄，且缺乏交叉詰問之過程云云，皆屬臆測，並未具
      體指明，所述並不可採。
    2.況被告製作之訪問紀錄，各該保險對象係在自由意識下首
      次陳述，且在無其他主、客觀因素干擾或存有任何顧慮之
      情形下所為，渠等保險對象對於就診過程、有無欠卡、補
      卡等情形均陳述甚詳，訪問紀錄並經渠等親閱確認無誤後
      簽名在案，故如無其他不當或違法之處，應可採信。
    3.況最高行政法院87年度判字第1379號、第2778號判決亦曾
      表示「…上開訪查報告，訪視紀錄表及訪視紀錄對照表依
      其記載之形式得視為公文書，依行政訴訟法第33條準用民
      事訴訟法第355 條第1 款規定推定為真正。」「…此項紀
      錄係由公務員依法製作之公文書，其內容復經受訪人蓋章
      承認屬實，則依行政訴訟法第33條準用民事訴訟法第355
      條第1 項第1 款規定推定為真正」，故原告無證據證明之
      主觀臆測，不足以推翻被告訪問紀錄之證明力。
    4.至於原告所稱之目擊者準確性云云，與本件根本無關，因
      其所述是目擊者辨識準確性之問題，而本件受訪問之保險
      對象係就有無至原告診所看診作陳述，而9 人中有7 人明
      確表示「未到過文林診所就醫」，故是有無之問題，其所
      述應該屬實、正確。
    5.被告係依全民健康保險法、全民健康保險醫事服務機構特
      約及管理辦法及全民健康保險特約醫事服務機構合約之規
      定所為之行政處分，其與刑事法院認定犯罪是否成立、應
      科處何種刑罰，兩者於性質甚有不同，故只要發現醫事服
      務機構有違規行為，即依法予以處分，以維全民健康保險
      制度，與刑事審判是否確定無關。
    6.本件原告負責醫師涉嫌詐欺等罪部分，其本人於偵查中業
      已坦承犯行，經臺灣板橋地方法院檢察署檢察官為緩起訴
      處分在案，故原告有虛報鍾姓等9 位保險對象醫療費用之
      情事，足勘認定，其所謂僅坦承偽造文書部份並非事實；
      況且本件有7 名保險對象根本未至原告診所看診，也未知
      悉原告診所刷取其健保IC卡，原告卻以偽造之病歷及自行
      取得之卡序向被告申報醫療費用，此就已經該當裁處時特
      約及管理辦法第66條第1 項第7 款「未診治保險對象，卻
      自創就醫紀錄，虛報醫療費用」以及第8 款「其他以不正
      當行為或以虛偽之證明、報告或陳述，申報醫療費用」之
      規定。尤其7 名保險對象不但未至原告診所看診，原告所
      申報就診及刷卡日期卻完全相同，其不實甚為明顯。
  (三)有關原告主張被告違反一事不二罰原則部分：
    1.原告主張已遭緩起訴處分，並附條件捐款20萬元，依行政
      罰法第26條規定，行政機關自不得對同一行為再課予行政
      處分云云；惟行政罰法第26條第1 項明定：「一行為同時
      觸犯刑事法律及違反行政法上義務規定者，依刑事法律處
      罰之。但其行為應處以其他種類行政罰或得沒入之物而未
      經法院宣告沒收者，亦得裁處之。」本件被告依全民健康
      保險醫事服務機構特約及管理辦法規定，裁處原告停止特
      約2 個月之處分，其性質為其他種類行政罰，故符合行政
      罰法第26條第1 項但書之規定，並無一罪二罰之情事。
    2.次按行政罰法第26條第2 項規定：「前項行為如經不起訴
      處分或為無罪、免訴、不受理、不付審理之裁判確定，得
      依違反行政法上義務規定裁處之。」原告負責人係遭緩起
      訴處分，因緩起訴者乃附條件之不起訴處分，亦即是不起
      訴的一種，所以依行政罰法第26條第2 項之規定，被告仍
      有對原告予以處分之必要。
  (四)有關原告主張被告違反比例原則部分：
    1.雖原告主張爭議申報總金額僅約6,000 元（實際虛報點數
      為9256點），停約處罰過重，違反比例原則云云；惟因被
      告係採抽查方式進行，並非全面清查，而本件訪問之10名
      保險對象中，即發現有9 人有虛報之情事，其行為不可謂
      不嚴重，故不能僅以爭議金額或人數即指有違反比例原則
      之情形。
    2.況原告違規類型為未診治保險對象，卻自創就醫序號，虛
      報醫療費用，及其他以不正當行為或以虛偽之證明、報告
      或陳述，申報醫療費用，故符合特約及管理辦法第66條第
      1 項第7 款、第8 款之規定，而該條規定停止特約之期間
      為1 至3 個月，另被告為符合比例原則，並達成處分之一
      致性，制訂有全民健康保險醫事服務機構特約及管理辦法
      第66條違規處分裁量基準，按該裁量基準第6 點規定：「
      依第3 點或第4 點規定，應處停止特約1 個月或2 個月之
      保險醫事服務機構，如其主要違規類型有下列情事之一時
      ，得加重其停約之月數：1.收集保險對象之保險憑證。…
      5.未診治保險對象，卻自創就醫序號，而虛報醫療費用。
      」第8 點規定：「本局亦得審酌保險醫事服務機構過去違
      規紀錄、違規之查獲率或違規個案數，予以增減停約月數
      。」故本件加重處以停止特約2 個月，並無不當。
    3.至於原告所指之緩起訴捐款，係原告自行選擇，並非刑事
      處罰，更與行政制裁無關；而所謂之工作權或病患就醫權
      益，也是原告行為所致，應由原告承擔責任，而非減輕原
      告之處罰，原告所述並無道理等語。並聲明求為判決駁回
      原告之訴。
四、本件兩造爭執要點為被告審認原告有未經醫師診斷逕行提供
    醫療服務及虛報醫療費用情事，而適用全民健康保險法第72
    條、全民健康保險醫事服務機構特約及管理辦法第65條第1
    項第2款、第66條第1項第7款及第8款規定，作成原處分裁處
    扣減醫療費用10倍及停止特約2 個月，認事用法有無違誤？
五、本院判斷如下：
  (一)按全民健康保險法第55條第2 項規定：「前項保險醫事服務
    機構之特約及管理辦法，由主管機關定之。」第72條規定：
    「以不正當行為或以虛偽之證明、報告、陳述而領取保險給
    付或申報醫療費用者，按其領取之保險給付或醫療費用處以
    2 倍罰鍰；其涉及刑責者，移送司法機關辦理。保險醫事服
    務機構因此領取之醫療費用，得在其申報應領費用內扣除。
    」次按行為時全民健康保險醫事服務機構特約及管理辦法第
    1 條規定：「本辦法依全民健康保險法（以下簡稱本法）第
    55條第2 項規定訂定之。」第65條第1 項第2 款規定：「保
    險醫事服務機構有下列情事之一者，保險人應扣減其醫療費
    用之10倍金額：二、未經醫師診斷逕行提供醫療服務。」第
    66 條 第1 項第7 款、第8 款規定：「保險醫事服務機構於
    特約期間有下列情事之一者，保險人應予停止特約1 至3 個
    月，或就其違反規定部分之診療科別或服務項目停止特約1
    至3 個月：七、未診治保險對象，卻自創就醫紀錄，虛報醫
    療費用。八、其他以不正當行為或以虛偽之証明、報告或陳
    述，申報醫療費用。」又按行為時全民健康保險醫事服務機
    構特約及管理辦法第66條違規處分裁量基準（99年12月27日
    修正為全民健康保險醫事服務機構特約及管理辦法第37條違
    約處分裁量基準，下稱裁量基準）第1 點規定：「為使中央
    健康保險局（以下簡稱本局）暨所屬各分局遇有保險醫事服
    務機構違反全民健康保險醫事服務機構特約及管理辦法（以
    下簡稱本辦法）、全民健康保險法及全民健康保險特約醫事
    服務機構合約規定，處停止特約時，能符合比例之原則，並
    達成處分一致性，爰訂定本裁量基準。」第2 點規定：「保
    險醫事服務機構經查有本辦法第66條第1 項第1 款至第3 款
    情事之一者，處停止特約1 個月。如有同條項第4 款至第8
    款情事之一者，依其情節處停止特約1 至3 個月。」第3 點
    規定：「保險醫事服務機構不當申報醫療費用，金額在新臺
    幣2 萬5 千元以下者，處停止特約1 個月。」第6 點規定：
    「依第3 點或第4 點規定，應處停止特約1 個月或2 個月之
    保險醫事服務機構，如其主要違規類型有下列情事之一時，
    得加重其停約之月數：1.收集保險對象之保險憑證。2.登錄
    保險對象之保險憑證，而換給其全民健康保險不給付、非對
    症之藥物或物品。3.保險對象未實際住院而申報其住院之費
    用。4.多家保險醫事服務機構聯合虛報醫療費用。5.未診治
    保險對象，卻自創就醫序號，而虛報醫療費用。」第8 點規
    定：「本局亦得審酌保險醫事服務機構過去違規紀錄、違規
    之查獲率或違規個案數，予以增減停約月數。」
  (二)經查：
    1.原告係全民健康保險特約醫事服務機構，其因向被告申報
      附表所示各保險對象之診療醫療費用，而經被告審認有未
      經醫師診斷逕行提供醫療服務及溢刷保險對象健保IC卡就
      醫次數，虛報醫療費用之情事，而以原處分裁處扣減醫療
      費用10倍之金額及停止特約2 個月，被告經依原告之申請
      複核後，仍維持原處分，原告不服，申請爭議審議及提起
      訴願，並均經決定駁回等情，為兩造所不爭執，並有卷附
      保險對象病歷記錄、被告保險對象門診就醫紀錄明細表、
      民眾IC卡資料上傳查詢（分見爭議審議卷乙第34頁至39頁
      、第43頁至48頁、第52頁至57頁、第61頁至66頁、第71頁
      至83頁、第88頁至97頁、第102 頁至108 頁、第113 頁至
      第121 頁、第126 頁至145 頁）、原處分（見本院卷第13
      至15頁）、被告99年1 月27日健保北字第0991000140號複
      核決定函（見本院卷第41至42頁）、全民健康保險爭議審
      議委員會99年6 月21日健爭審字第0990009394號審定書（
      見本院卷第16至18頁）、訴願決定（見本院卷第19至23頁
      ）等件為憑。
    2.原告雖主張：被告訪查人員在保險對象心情驚恐，記憶模
      糊時，詢問其3 、4 個月前之事情，且未告知保險對象有
      緘默權及筆錄將作為證據，即令其在筆錄上簽名，過程粗
      糙不堪，在刑事司法中，被害人、證人之目擊回憶並不可
      靠，極可能錯誤指認，被告訪查人員以非專業之刻意引導
      方式取得訪查筆錄，缺乏交叉詰問過程，具有不可信之情
      況，保險對象鍾卓玲確實有至原告診所補卡領藥之情事，
      被告對於原告之掛號人員、藥師、護理人員所述，故不列
      入紀錄，而曲解鍾卓玲片面之詞；而原告係因黃語昕未經
      原告同意，自行持保險對象趙純惠、周彥伶、陳亭儀、李
      小楓、范子瑄、許宜婷、周沛達及余宥璉等人之血液至原
      告診所檢驗，為避免已抽取之血液被退回，始未直接診療
      病患，且未再抽血即為檢驗，而向被告申報費用云云。惟
      行政訴訟關於證據事項，依行政訴訟法第176 條規定，係
      準用民事訴訟法之相關規定，自無從依刑事訴訟法有關證
      據能力規定，以排除相關文書證據之適用。而依行為時全
      民健康保險法第17條規定：「保險對象及投保單位於辦理
      各項保險手續，應提供所需之資料或文件；對主管機關或
      保險人因業務需要所為之訪查或查詢，不得規避、拒絕、
      妨礙或作虛偽之證明、報告或陳述。」( 修正後移列同法
      第80條規定：「主管機關為審議保險爭議事項或保險人為
      辦理各項保險業務，得請保險對象、投保單位、扣費義務
      人及保險醫事服務機構提供所需之帳冊、簿據、病歷、診
      療紀錄、醫療費用成本等文件或有關資料，或對其訪查、
      查詢。保險對象、投保單位、扣費義務人及保險醫事服務
      機構不得規避、拒絕、妨礙或作虛偽之證明、報告或陳述
      。」) ，足見被告因業務需要，本具有對於保險對象訪查
      之權限，保險對象亦有應答及據實陳述之義務。又觀諸本
      件保險對象鍾卓玲、趙純惠、周彥伶、陳亭儀、李小楓、
      范子瑄、許宜婷、周沛達及余宥璉等人於98年9 月9 日至
      23日受被告訪查時，已明確獲告知訪查者身分、訪查目的
      及應據實作答，且訪查詢答筆錄製作完成後，均由受訪人
      與訪問人簽名於其上，核已具備訪查筆錄之法定形式，自
      屬公文書，且查無各受訪者之陳述，有出於非自由意識之
      情況。是依行政訴訟法第176 條準用民事訴訟法第355 條
      第1 項之規定，自應推定其真正，可作為本件之證據，至
      於其實質內容之證明力如何，則屬法院職權認定之問題(
      最高行政法院87年度判字第1379號、第2778號判決意旨參
      照) 。故原告徒以上開保險對象鍾卓玲等人之訪查筆錄，
      未經刑事訴訟之交叉詰問程序，以及訪查人員未受專業訓
      練等情詞，而質疑各該訪查筆錄之證據適格，於法難謂有
      據。
    3.揆諸上開保險對象鍾卓玲等人於接受被告之訪查時已分別
      陳明如次：(1)鍾卓玲：渠於98年3 至7 月間至原告診所多
      由謝文進醫師看診，但不曾因感冒就診，其中5 至7 月皆
      每2 週就診1 次，原告因都開給2 週份之失眠藥品，服用
      完後，再看診拿藥，每次均持健保IC卡就診，在98年6 、
      7 月間有1 次因健保IC卡刷不出來，而欠卡押金，隔2 至
      3 天再去刷卡取回押金，又在2 聯收據上簽名，當次並未
      再看病，何故98年6 月25日被原告溢刷2 次，渠不知情，
      原告診所並未告知等語；(2)趙純惠：渠於98年3 月間有因
      內分泌失調長痘痘及抽血健康檢查只到原告診所看診1 次
      ，未曾有欠卡押金事後補卡之情形，亦無同一日看診2 次
      或由2 位醫師看診情形，原告有告知因抽血及拿藥，會刷
      其健保IC卡1 筆以上，其他幾次均逕將健保IC卡交由原告
      之職員代為取藥，並於交給藥品時歸還健保IC卡，渠無請
      原告多給藥或多做醫療上的處置而多刷健保IC卡，原告之
      職員有告知會多刷其健保IC卡等語；(3)周彥伶：渠未曾到
      原告診所看過病，而於98年3 月間在公司內接受診所派來
      的小姐抽血，及帶回小便檢體及健保IC卡，並無接受醫師
      診療及檢查，但當時有感冒及腸胃不適，故同時請該小姐
      為渠拿藥，約5 至7 天後送檢驗報告時，並歸還健保IC卡
      及帶來3 天份口服藥，只有請代拿過1 次藥品，至於刷健
      保IC卡情形，渠並不清楚等語；(4)陳亭儀：渠未曾到原告
      診所看過病，而98年3 月間接受前來公司之診所小姐抽血
      ，帶回小便檢體及健保IC卡，並未接受醫師診療及檢查，
      送檢驗報告時，歸還其健保IC卡，未開立任何外用藥品，
      刷取健保IC卡情形，渠並不清楚等語；(5)李小楓：渠未曾
      到原告診所看過病，而於98年3 月間接受前來公司之診所
      小姐抽血，帶回小便檢體及健保IC卡，並未接受醫師診療
      及檢查，數天後送檢驗報告時，歸還健保IC卡，當時未拿
      到任何藥品，亦無付任何費用，原告於98年3 月24日及同
      月30日分別刷取渠健保IC卡1 次及2 次，應是在該次抽血
      時帶回健保IC卡時刷取的等語；(6)范子瑄：渠未曾至原告
      診所看過病，於98年間接受前來公司之診所小姐抽血，帶
      回小便檢體及健保IC卡，並無接受醫師診療及檢查，交付
      檢驗報告時，歸還健保IC卡，並未開立任何藥品，自行給
      付之費用已忘記，原告診所於98年3 月24日及同月30日分
      別刷取渠健保IC卡1 次及2 次，應是該次抽血時帶回健保
      IC卡時刷取的等語；(7)許宜婷：渠未曾到原告診所看過病
      ，98年3 月間於公司內接受原告診所小姐抽血，帶回小便
      檢體及健保IC卡，並未接受醫師診療及檢查，1 週左右送
      檢驗報告時，再歸還健保IC卡，未開立任何藥品，收取費
      用金額已不記得，原告診所於98年3 月24日及同月30日分
      別刷取其健保IC卡1 次及2 次，應是該次抽血時帶回健保
      IC卡時刷取的等語；(8)周沛達：渠未曾到原告所看過病，
      於98年3 月間在公司內接受原告診所小姐抽血，帶回小便
      檢體及健保IC卡，並未接受醫師診療及檢查，幾天後交付
      檢驗報告時，歸還健保IC卡，未開立任何藥品，收取費用
      約200 至300 元，原告所於98年3 月24日及同月30日分別
      刷取其健保IC卡1 次及2 次，應是該次抽血時帶回健保IC
      卡時刷取的，原告診所並未告知等語；(9)余宥璉：渠未曾
      至原告診所看過病，於98年3 月間在公司內接受原告診所
      小姐抽血，帶回小便檢體及健保IC卡，並未接受醫師診療
      及檢查，1 週左右送檢驗報告時，歸還健保IC卡，未開立
      任何藥品，沒有付任何費用，原告診所於98年3 月24日及
      同月30日分別刷取其健保IC卡1 次及2 次，應是該次抽血
      時帶回健保IC卡時刷取的，原告診所並未告知等語( 各保
      險對象之訪查筆錄詳見爭議審議卷乙第40頁至42頁、第49
      頁至51頁、第58頁至60頁、第67頁至70頁、第84頁至87頁
      、第98頁至101 頁、第109 頁至112 頁、第122 頁至第12
      5 頁、第146 頁至149 頁) 。參之保險對象鍾卓玲陳稱：
      其當時係在陳旦陽耳鼻喉科診所擔任藥師，故渠罹患感冒
      ，均直接在上班之診所看病，未曾到原告診所看過感冒乙
      節，核與事理無違，堪認關於至原告診所就醫情形之陳述
      ，信實可採。再者，關於保險對象趙純惠、周彥伶、陳亭
      儀、李小楓、范子瑄、許宜婷、周沛達及余宥璉等人所述
      ，渠等未曾至原告診所就診，乃由原告診所之原護士黃語
      昕逕行在外抽取各該保險對象之血液等檢體並取走健保IC
      卡，交由原告逕行檢驗、刷取多次就診紀錄及申報醫療費
      用等情，已據原告及證人黃語昕在原告所犯詐欺等案件檢
      察官偵查中供證屬實，有卷附臺灣板橋地方法院檢察署檢
      察官99年度偵字第3487號緩起訴書在卷可稽( 見本院卷第
      43至44頁) ，且經原告於98年9 月23日接受被告訪查時坦
      承在卷（見爭議審議卷甲第164 頁至166 頁) 。是以原告
      如附表所示之違規情事，事證明確，堪予認定。至於原告
      係被動應黃語昕之請求而為違規行為，抑主動指派黃語昕
      前往對各保險對象抽血攜回診所供其檢驗乙節，因與原告
      違規行為之有無及其違反行政法上義務之效果無涉，自無
      審究之必要，附此敘明。
    (三)依前引全民健康保險醫事服務機構特約及管理辦法第65條
      第1 項第2 款之規定，保險醫事服務機構未經醫師診斷逕
      行提供醫療服務者，被告應扣減其醫療費用之10倍金額；
      而依同辦法第66條第1 項第7 款、第8 款之規定，保險醫
      事服務機構於特約期間，未診治保險對象，卻自創就醫紀
      錄，虛報醫療費用，或其他以不正當行為或以虛偽之證明
      、報告或陳述，申報醫療費用者，被告應予停止特約1 至
      3 個月，或就其違反規定部分之診療科別或服務項目停止
      特約1 至3 個月。核原告如附表之違規行為已分別已該當
      於上開辦法65條第1 項第2 款及第66條第1 項第7 款及第
      8 款之情形，則被告據以扣減10倍之醫療費用及停止特約
      2 個月，自屬有據。
    (四)原告雖復主張原處分違反一事不二罰原則云云，惟行政罰
      法第26條第1 項前段固規定：「一行為同時觸犯刑事法律
      及違反行政法上義務規定者，依刑事法律處罰之。」但揆
      其規定之旨趣，乃因行為人以一行為同時觸犯刑事法律與
      違反行政法上義務規定時，由於刑罰與行政罰同屬對不法
      行為之制裁，而刑罰之懲罰作用較強，故依刑事法律處罰
      ，即足資警惕時，實無再處以行政罰之必要。且依刑事法
      律處罰，由法院依法定程序為之，較符正當法律程序，應
      予優先適用。惟依同項但書已例外規定：「但其行為應處
      以其他種類行政罰或得沒入之物而未經法院宣告沒收者，
      亦得裁處之。」足見罰鍰以外之沒入或其他種類行政罰，
      因兼具維護公共秩序之作用，為達行政目的，行政機關仍
      得併予裁處。查本件原告固經檢察官予以緩起訴處分並命
      應向國庫繳付20萬元確定在案( 見前揭緩起訴處分書第2
      頁所載) ，但行為人受緩起訴處分是否可認已受刑事法律
      處罰，原非無商榷之餘地( 最高行政法院100 年度判字第
      114 號判決意旨參照) 。況且本件原處分對於原告為扣減
      醫療費用10倍及停止特約2 個月之措施，具有提昇醫療品
      質及健全全民健康保險制度，俾能永續發展之目的，如捨
      上開措施，尚無從徒藉刑事處罰之手段以達成，故原處分
      顯不因原告是否受刑事處罰而影響其效力。至於原告另受
      裁處2 倍罰鍰部分，乃由被告另以99年5 月7 日健保北字
      第0990028770號罰鍰處分書為之，與本件原處分無涉，有
      卷附該罰鍰處分書在卷可稽( 見本院卷第25頁) ，而原告
      就該罰鍰處分並未提起救濟，亦據其陳明在卷( 見本院卷
      第79至80頁) 。則該罰鍰處分可否因原告已受緩起訴處分
      而免除，自不在本件審理之範疇。
    (五)至於原告指摘原處分停止特約2 個月，違反比例原則乙節
      ，經稽之前引裁量基準第2 點及第6 點之規定，保險醫事
      服務機構如有前引全民健康保險醫事服務機構特約及管理
      辦法第66條第1 項第4 款至第8 款規定情事之一者，本得
      依其情節處停止特約1 至3 個月。揆諸本件原告確有上開
      辦法第66條第1 項第7 款及第8 款之違規行為，且揆諸被
      告經抽樣查核原告在98年2 月至6 月期間內之申報醫療費
      資料，即發現多達如附表所列之10筆違規情形，則被告參
      照上開裁量基準酌裁停止特約2 個月，要無違反比例原則
      可言。
六、綜上所述，本件原告上開主張各節，均非可取。原處分對於
    原告上開違規行為，裁處扣減醫療費用10倍及停止特約2 個
    月，爭議審議審定駁回原告之審議申請，認事用法俱無違誤
    ，訴願決定予以維持，核無不合。原告訴請撤銷，為無理由
    ，應予駁回。
據上論結，本件原告之訴為無理由，依行政訴訟法第98條第1 項
前段，判決如主文。
中　　華　　民　　國　　100　 年　　4　　 月　　21　　日
　　　　　　　　　　臺北高等行政法院第二庭
                          　　審判長法  官　徐　瑞　晃
                             　　　 法  官　蕭　忠　仁
                            　 　　 法  官　蔡  紹  良
上為正本係照原本作成。
如不服本判決，應於送達後20日內，向本院提出上訴狀並表明上
訴理由，如於本判決宣示後送達前提起上訴者，應於判決送達後
20日內補提上訴理由書（須按他造人數附繕本）。
中　　華　　民　　國　　100　 年　　4　　 月　　21　　日
　　　　　　　　　　　　　　　　　　書記官　林　俞　文